【裁判字號】    99,交簡上,113
【裁判日期】    990903
【裁判案由】    過失傷害
【裁判全文】
臺灣臺北地方法院刑事判決           99年度交簡上字第113號
公  訴  人  臺灣臺北地方法院檢察署檢察官
上  訴  人
即  被  告  丙○○
上列上訴人因過失傷害案件，不服本院九十八年度北交簡字第一
八五六號，中華民國九十九年四月三十日第一審簡易判決（聲請
簡易處刑案號：九十八年度調偵字第一二一０號），提起上訴，
本院合議庭判決如下：
    主  文
原判決撤銷。
丙○○因過失傷害人，處拘役拾日，如易科罰金，以新臺幣壹仟
元折算壹日。
    事  實
一、丙○○未領有駕駛執照，仍於民國九十八年六月十九日上午
    七時五分許，無照騎乘車牌號碼ＨＯＮ－五一一號重型機車
    ，沿臺北市○○路由東往西方向行駛，行經臺北市○○路與
    明水路之交岔路口欲右轉至該路口明水路上之機車待轉區時
    ，應注意轉彎車應讓直行車先行，而依當時係天候晴，有日
    間自然光線，柏油路面狀況乾燥、無缺陷、無障礙物且視距
    良好等情形，又無不能注意之情事，竟疏未注意禮讓後方直
    行車輛先行，即貿然右轉彎，適有亦疏未注意車前狀況，隨
    時採取必要安全措施之乙○○所騎乘，後載甲○○，同向行
    駛在其右後方，欲直行通過上該交岔路口之車牌號碼ＣＪＯ
    －０三六號輕型機車駛至，致乙○○見狀煞避不及，丙○○
    所騎乘之上開重型機車右側車身碰撞乙○○所騎乘之上開重
    型機車左前車身，乙○○、甲○○均人車倒地，甲○○因此
    受有左前臂五×三公分擦傷及左小腿三×三公分擦傷之傷害
    。事發後，丙○○於其上開過失傷害犯罪未被發覺前，在上
    開肇事現場向據報前往處理之臺北市政府警察局中山分局大
    直派出所警員辛春豐自首而接受裁判。
二、案經甲○○訴由臺北市政府警察局中山分局報請臺灣臺北地
    方法院檢察署檢察官偵查起訴。
    理    由
一、訊據被告丙○○固坦承其等有於上開時、地騎乘上開重型機
    車與證人乙○○所其騎乘之上開重型機車發生交通事故之事
    實，然矢口否認涉有上開犯行，辯稱：其僅有在靠近機車待
    轉區時減速慢行，並未轉彎，係其遭證人乙○○騎車自後撞
    擊，並無過失云云。經查：
  (一)本件肇事經過業據被告於警詢時及偵查中坦承：「當日我騎
    乘ＨＯＮ－五一一號普通重型機車，沿臺北市○○區○○路
    （東往西方向）第五車道直行，因我車欲左轉明水路必須二
    段式左轉，所以我車『先行右轉至待轉區』（肇事地點臺北
    市○○區○○路與明水路口）等綠燈時，我車右後車身與沿
    同路同向車道直行之ＣＪＯ－０三六號普通重型機車左側車
    身相撞及而肇事‧‧‧」、「（是否承認轉彎車未讓直行車
    的過失傷害？）承認。」等語在卷（偵查卷第八頁、第三二
    頁）。並經證人乙○○於偵查中證稱：渠於上開時間騎車搭
    載證人甲○○沿臺北市○○路第五車道由東往西方向直行行
    駛，駛至上開交岔路口時，突遭同向行駛在渠「左前方」，
    由被告所騎乘欲在該路口右轉之上開重型機車撞擊，人車倒
    地受傷等語，以及證人甲○○於偵查中證稱：被告係騎車行
    駛在「左前方」等語在卷（偵查卷第三二頁）。核與本件道
    路交通事故調查報告表上事故類型欄內「Ａ車（指被告所騎
    車輛）：右側車身撞痕」、「Ｂ車（指證人乙○○所騎車輛
    ）：左前車身撞痕」之記載，以及備註欄內：「Ａ車稱沿北
    安路第五車道東向西行駛，至肇事路口向右靠邊欲進入待轉
    區內時，右側車身與稱沿同車道同向右後方行駛而至之Ｂ車
    左側車身發生撞擊而肇事。」之記載相符（偵查卷第一二頁
    ），而上開本件道路交通事故調查報告表上事故類型欄內之
    記載，係證人黃冠錦即臺北市政府警察局交通隊中山分隊警
    員據報後前往上開肇事現場處理本件交通事故時，依據現場
    勘查被告所騎乘之上開重型機車及證人乙○○之上開重型機
    車之肇事後車損狀況，與被告及證人乙○○確認無誤後所得
    結果，亦經證人黃冠錦於本院審理時證述無訛（本院卷第五
    五頁、第五六頁）。是以，足徵被告上開供述及證人乙○○
    、甲○○上開證述內容屬實可採。準此，堪認本件交通事故
    發生時，雙方肇事車輛之相對位置為被告騎車行駛在證人乙○○所騎車輛左前方，證人乙○○所騎車輛則在被告所騎車
    車輛之右後方，嗣因被告駛至上開交岔路口右轉進入該路口
    明水路上之機車待轉區時，疏未注意禮讓同向後方證人乙○○所騎乘之直行車輛先行，即貿然右轉彎，使證人乙○○見
    狀煞避不及，被告所騎乘之上開重型機車右側車身碰撞證人
    乙○○所騎乘之上開重型機車左前車身所致無誤。被告嗣於
    本院審理時翻異前詞，辯稱：僅有在靠近機車待轉區時減速
    慢行，並未轉彎，係其遭證人乙○○騎車自後撞擊，並無過
    失云云，要係事後卸責之詞，不足採信。
  (二)至證人乙○○、甲○○嗣於本院審理時改口證稱：在本件交
    通事故發生前，被告係騎車行駛在渠等車輛之左後方云云，
    證人乙○○並證稱：被告所騎車輛係撞擊渠所騎乘之上開重
    型機車「左後側車身」云云（本院卷第五二頁、第五三頁反
    面）。然證人黃冠錦在填製本件道路交通事故調查報告表時
    ，係依據證人黃冠錦當場勘驗雙方肇事車輛，以及與被告及
    證人乙○○確認所得一節，已如前述。且經證人乙○○於本
    院審理時證稱：證人黃冠錦在製作本件道路交通事故調查報
    告表之過程中，確有邊記載邊朗讀記載內容，製作完成後，
    並有將本件道路交通事故調查報告表交渠閱覽簽名確認無誤
    等語在卷（本院卷第五三頁）。是若本件交通事故發生時，
    被告所騎車輛係在證人乙○○「左後方」，而非「左前方」
    ，且被告所騎車輛係撞擊證人乙○○所騎車輛之「左後側車
    身」，而非「左前車身」，則以證人乙○○之智識程度而言
    ，證人乙○○豈有未就本件道路交通事故調查報告表上，事
    故類型欄內記載：「Ａ車（指被告所騎車輛）：右側車身撞
    痕」、「Ｂ車（指證人乙○○所騎車輛）：左前車身撞痕」
    ，以及備註欄內記載：「Ａ車稱沿北安路第五車道東向西行
    駛，至肇事路口向右靠邊欲進入待轉區內時，右側車身與稱
    沿同車道同向右後方行駛而至之Ｂ車左側車身發生撞擊而肇
    事。」等顯而易見且攸關本件交通事故肇事責任歸屬重要之
    點，當場立即向證人黃冠錦提出異議，要求更正，反而逕在
    其上簽名確認之可能。是以，足認證人乙○○嗣於本院審理
    時改口證稱：被告係騎車行駛在渠車輛左後方，撞擊渠所騎
    乘之上開重型機車「左後側車身」云云，未注意看證人黃冠
    錦警員交渠閱覽之本件道路交通事故調查報告表上之記載云
    云（本院卷第五三頁），顯係為掩飾渠對於本件交通事故之
    發生，亦有如後所述疏未注意車前狀況隨時採取必要安全措
    施之過失所為違實之詞，不足採信。而證人甲○○嗣於本院
    審理時改口證稱：被告係騎車在渠等所騎車輛左後方云云，
    亦係與證人乙○○相互勾串附和證人乙○○之詞，亦無可採
    。
  (三)再者，證人甲○○確因本件交通事故受有左前臂五×三公分
    擦傷及左小腿三×三公分擦傷之傷害，亦經證人甲○○於警
    詢時證述屬實，並有臺北市立聯合醫院忠孝院區驗傷診斷書
    一份附卷可按（偵查卷第一一頁）。此外，並有本件道路交
    通事故現場圖、補充資料表及肇事現場照片暨車損照片十一
    張在卷可稽（偵查卷第一三頁、第一四頁、第一六頁至第二
    二頁）。
二、按「汽車行駛至交岔路口，其行進、轉彎，應依下列規定：
    ‧‧‧七轉彎車應讓直行車先行。‧‧‧」，道路交通安全
    規則第一百零二條第一項第七款定有明文。次查：被告為汽
    車駕駛人，於上揭時、地騎車行經上開交岔路口時，自應遵
    守前揭道路交通安全規則之規定，應讓直行車先行。而本件
    交通事故發生時，係日間有自然光線，其所行經之上開交岔
    路口柏油路面視線良好，並任何阻礙被告視線之障礙物，其
    自可確切掌握路上人、車之動態，殊無不能注意之情事，竟
    均疏未注意及此，未禮讓同向行駛在其右後方，欲直行通過
    上開交岔路口由證人乙○○騎乘之上開重型機車先行，即貿
    然右轉，致生本件交通事故，被告行為顯有過失甚明。雖證
    人乙○○騎乘上開重型機車行經上開交岔路口時，亦疏未依
    道路交通安全規則第九十四條第三項之規定，注意車前狀況
    ，隨時採取必要安全措施，即貿然直行通過上開交岔路口，
    對於本件交通事故之發生亦與有過失，然亦不能因此免除被
    告之刑責。又證人甲○○因本件交通事故所受上開傷害與被
    告之過失行為間，具有相當因果關係甚明，被告自應就其過
    失行為負責。從而，本件事證明確，被告上開過失傷害犯行
    ，洵堪認定，應予依法論處。
三、核被告所為，係犯刑法第二百八十四條第一項前段之過失傷
    害罪。被告未領有重型機車駕駛執照，業經被告於警詢及本
    院審理時坦認在卷，仍無照騎乘上開重型機車肇事，因而致
    證人甲○○受傷，依法應負刑法第二百八十四條第一項前段
    之過失傷害責任，應依道路交通管理處罰條例第八十六條第
    一項規定，加重其刑。被告於本件交通事故發生後，在未被
    有偵查權限機關發覺為犯罪嫌疑人前，於肇事現場向至證人
    辛春豐即臺北市政府警察局中山分局大直派出所警員表明其
    為本件交通事故之肇事者而接受裁判，此業經證人辛春豐於
    本院審理時證述在卷，合於自首要件，應依刑法第六十二條
    前段規定，減輕其刑，並應依刑法第七十一條第一項規定，
    先加重後減輕。
四、原審認被告罪證明確，對被告論罪科刑，固非無見。然原審
    漏未審酌(1)被告無照駕駛肇事，因而致證人甲○○受傷，應
    依道路交通管理處罰條例第八十六條第一項規定，加重其刑
    ；(2)被告合於自首要件，應依刑法第六十二條前段規定，減
    輕其刑；(3)本件交通事故之發生非全肇因於被告之過失行為
    所致，證人乙○○對於本件交通事故之發生亦與有過失，已
    有未恰。且被告雖曾於九十七年間，因公共危險案件，經臺
    灣士林地方法院判處有期徒刑二月，如易科罰金，以新臺幣
    一千元折算一日確定，於九十七年十一月九日執行完畢，固
    有臺灣高等法院被告前案記錄表一份在卷可稽。惟被告在上
    開有期徒刑執行完畢後，五年以內，並非「故意」再犯本件
    過失傷害罪，不符合刑法第四十七條第一項累犯之規定，原
    審依該條項規定，對被告論以累犯並加重其刑，亦有違誤。
    總此，上訴人空言否認犯行，據以提起本件上訴，雖無理由
    。然原判決既有上開漏未審酌違誤之處，於法要屬無可維持
    ，應由本院予以撤銷改判。爰審酌被告對於本件交通事故發
    生之過失程度，證人乙○○亦與有過失、證人甲○○所受上
    開傷害情形甚輕、被告業與證人甲○○達成民事和解，業經
    被告及證人甲○○於本院審理時分別供述及證述在卷、所生
    危害及事後否認犯行之態度等一切情狀，量處如主文所示之
    刑，並諭知易科罰金之折算標準。
五、證人乙○○、甲○○均於本院審理時，供前具結，對於案情
    有重要關係之事項，亦即本件交通事故發生時，對於案情有
    重要關係之事項即兩車之相對位置及撞擊點等肇事經過，而
    為上開虛偽陳述，涉有偽證罪嫌，應移由檢察官另行偵處。
據上論斷，應依刑事訴訟法第四百五十五條之一第三項、第三百
六十九條第一項前段、第三百六十四條、第二百九十九條第一項
前段，道路交通管理處罰條例第八十六條第一項，刑法第二百八
十四條第一項前段、第四十一條第一項前段、第六十二條前段，
刑法施行法第一條之一，判決如主文。
本案經檢察官文家倩到庭執行職務。
中    華    民    國    99    年    9     月    3     日
                        臺灣臺北地方法院刑事第十五庭
                            審判長法  官   廖紋妤
                                  法  官   郭惠玲
                                  法  官   吳麗英
上正本證明與原本無異。
不得上訴。
                                  書記官   藍儒鈞
中    華    民    國    99    年    9     月    3     日
附錄本案論罪科刑之法條：
刑法第二百八十四條：因過失傷害人者，處六月以下有期徒刑、
                    拘役或五百元以下罰金，致重傷者，處一
                    年以下有期徒刑、拘役或五百元以下罰金
                    。
                    從事業務之人，因業務上之過失傷害人者
                    ，處一年以下有期徒刑、拘役或一千元以
                    下罰金，致重傷者，處三年以下有期徒刑
                    、拘役或二千元以下罰金。

司法院資訊處製作；財團法人民間司法改革基金會備份。
